【裁判字號】    89,訴,279
【裁判日期】    890512
【裁判案由】    偽造貨幣等
【裁判全文】
臺灣桃園地方法院刑事判決                          八十九年度訴字第二七九號
    公  訴  人  臺灣桃園地方法院檢察署檢察官
    被      告  甲○○
    指定辯護人  本院公設辯護人  乙○○
右列被告因偽造貨幣案件，經檢察官提起公訴（八十八年度偵字第九六○九號），本
院判決如左：
        主  文
甲○○意圖供行使之用而收集偽造之通用紙幣，累犯，處有期徒刑壹年柒月。
扣案之偽造千元紙幣伍張（紙幣編號其中四張均為ＢＳ二一九三八七ＧＹ，另一張紙
幣編號則為ＣＱ四三六二九二ＤＶ），均沒收之。
        事  實
一、甲○○前於民國八十二年間因違反麻醉藥品管理條例案件，經台灣彰化地方法院
    以八十二年度易字第七五○號判處有期徒刑四月確定，並於八十二年九月十五日
    易科罰金執行完畢（不構成累犯）；復於八十三年間，因過失傷害案件，經本院
    以八十五年度交易緝字第二號判處有期徒刑四月，如易科罰金以三百元折算一日
    確定，並於八十五年五月二十六日入監執行完畢（構成累犯），猶不知悔改，竟
    意圖供行使之用，於八十七年十月間，在桃園縣桃園市○○路九六號八樓之八住
    處，明知自稱「李鴻吉」之不詳真實姓名成年男子所交付之新台幣千元紙幣五張
    （紙幣編號其中四張均為ＢＳ二一九三八七ＧＹ，另一張紙幣編號則為ＣＱ四三
    六二九二ＤＶ）均係偽造，而予收受並放置於隨身攜帶之皮夾內俟機使用。嗣於
    八十八年六月二十日下午五時許，甲○○駕車行經桃園縣蘆竹鄉○○村○○○街
    時，為警查獲，並當場扣得上揭紙幣五張。
二、案經桃園縣警察局大園分局報請台灣桃園地方法院檢察署檢察官偵查起訴。
        理  由
一、右揭事實，訊據被告甲○○對被查獲千元偽鈔五張之事實固坦承不諱，惟矢口否
    認有何偽造貨幣犯行，辯稱：伊收受時並不知係偽鈔，嗣發現後，乃將該五張偽
    鈔隨身攜帶以便遇到「李鴻吉」時請其拿錢來換，並未意圖使用云云。惟查，該
    查扣之千元紙幣經桃園縣警察局大園分局送台灣銀行鑑驗結果，確屬偽鈔，亦有
    截留偽造新台幣券幣通報單一份在卷足稽，且被告甲○○被查扣之千元偽鈔，經
    本院向中央銀行發行局調取勘驗結果，其中四張編號均為ＢＳ二一九三八七ＧＹ
    號，號碼相同，另一張則為ＣＱ四三六二九二ＤＶ號，紙質均屬粗糙，觸感如影
    印紙，紙鈔厚度遠較真鈔厚度為厚，無法如一般真鈔可略透視背面之圖像，依肉
    眼即可辨視非真鈔，此有本院勘驗筆錄一份存卷可按。依其紙質及紙鈔號碼多達
    四張相同等情，該批新台幣千元券係屬肉眼即可辨視之偽鈔，至為明灼。又被告
    甲○○辯稱係自稱「李鴻吉」友人為返還債務而交付云云，然卻未能敘明該名自
    稱「李鴻吉」男子之詳實地址及連絡方式以供本院查證，此點顯與社會常情相悖
    ，且該名自稱「李鴻吉」男子以交付偽鈔方式清償所欠債務，依上揭所述紙鈔製
    作粗劣等情，被告應能立即發現所收受者為偽鈔，而向自稱「李鴻吉」男子抗議
    拒收，乃其竟不此之圖，仍應允收受，復於收受偽鈔後，明知已遭自稱「李鴻吉
    」男子欺瞞，且與該男子間又罕有往來連絡，卻猶不迅即報警處理，反將之置於
    皮夾內隨身攜帶，其具有將偽鈔當作真鈔，交易流通使用之意圖，實彰彰明甚！
    從而，被告甲○○辯稱無行使之意圖云云，要屬卸責之詞，尚難採信。此外，復
    有如事實欄所載之偽造千元券五張扣案可資佐證，本件事證明確，被告甲○○犯
    行洵堪認定。
二、核被告甲○○所為，係犯刑法第一百九十六條第一項之意圖供行使之用而收集偽
    造通用紙幣罪。其具如事實欄所示之前案犯罪科刑及執行紀錄，有台灣高等法院
    被告全國前案紀錄表一份附卷可參，其經有期徒刑執行完畢後，五年內再犯有期
    徒刑以上之本罪，為累犯，應加重其刑。又被告甲○○意圖供行使之用而收集之
    千元偽鈔僅有五張，數量不多，且收集之時間甚短，對社會金融秩序之危害非鉅
    ，而刑法第一百九十六條第一項之罪，其法定刑為「三年以上十年以下有期徒刑
    ，得併科五千元以下罰金」，縱科以法定之最低度刑即三年有期徒刑，仍屬過重
    ，衡量本案犯罪所生危害及保護法益等情狀，認其情可憫，爰引刑法第五十九條
    規定酌量減輕其刑，並先加後減之。爰審酌被告犯罪動機、目的、行為手段、所
    生危害及犯後態度等一切情狀，而量處如主文第一項所示之刑。另扣案之偽造紙
    幣五張（其中四張編號均為ＢＳ二一九三八七ＧＹ，另一張編號則為ＣＱ四三六
    二九二ＤＶ），均應依刑法第二百條規定宣告沒收之。
據上論斷，應依刑事訴訟法第二百九十九條第一項前段、刑法第一百九十六條第一項
、第四十七條、第五十九條、第二百條、罰金罰鍰提高標準條例第一條前段，判決如
主文。
本案經檢察官張尹敏到庭執行職務。
中      華      民      國    八十九    年      六      月     十二     日
                                臺灣桃園地方法院刑事第二庭
                                    法  官  陳  世  博
右正本證明與原本無異。
如不服本判決，應於判決送達後十日內向本院提出上訴狀（應附繕本），上訴於臺灣
高等法院。
                                    書記官  楊  惠  如
中      華      民      國      八十九    年    六      月      十六    日
附論罪科刑依據之法條：
刑法第一百九十六條第一項：
行使偽造、變造之通用貨幣、紙幣、銀行券或意圖供行使之用而收集或交付於人者，
處三年以上十年以下有期徒刑，得併科五千元以下罰金。


司法院資訊處製作；財團法人民間司法改革基金會備份。
